【裁判字號】    96,訴緝,24
【裁判日期】    970430
【裁判案由】    強盜
【裁判全文】
臺灣雲林地方法院刑事判決               96年度訴緝字第24號
公  訴  人  臺灣雲林地方法院檢察署檢察官
被      告  丙○○
     （原名沈憲）
                    （另案於臺灣雲林監獄執行中）
指定辯護人  本院公設辯護人丁○○
上列被告因強盜案件，經檢察官提起公訴（94年度他字第1216號）
，本院判決如下：
    主  文
丙○○意圖為自己不法之所有，結夥三人以上，於夜間侵入住宅
，以強暴至使不能抗拒，而取他人之物，處有期徒刑柒年貳月。
    事  實
一、丙○○前因違反槍砲彈藥刀械管制條例案件，經本院以87年
    度訴字第14號判處應執行有期徒刑3 年9 月確定；又因侵占
    案件，經本院以86年度易字第1586號判處有期徒刑4 月確定
    ；又因違反麻醉藥品管理條例案件，經臺灣高等法院臺南分
    院以87年度上訴字第1904號判處有期徒刑5 年2 月確定，上
    開各罪經定其應執行有期徒刑9 年確定，於民國88年3 月24
    日入監執行，於92年8 月11日假釋出獄（假釋期滿日為96年
    6 月4 日，不構成累犯）。緣乙○○、戊○○、甲○○因無
    資力購買毒品施用，於94年11月29日中午12時許，在雲林縣
    斗六市圓環附近某不詳處所，商議先由甲○○出面邀約其義
    父庚○○後，再由乙○○、戊○○伺機強盜庚○○之財物，
    乙○○另於不詳時間邀約丙○○共同參與。丙○○、乙○○
    、戊○○及甲○○（後3 人經本院以95年度訴字第378 號各
    判處有期徒刑8 年2 月、7 年2 月及3 年8 月確定）乃共同
    基於意圖為自己不法所有之犯意聯絡，由甲○○於94年11月
    29日下午4 時許，撥打電話邀庚○○前往雲林縣莿桐鄉之「
    來來汽車旅館」會面，乙○○即於同日晚上11時許，駕車搭
    載戊○○、甲○○、丙○○先至上開「來來汽車旅館」，並
    由甲○○下車等待庚○○，庚○○抵達後，不願與甲○○投
    宿在「來來汽車旅館」投宿，反要求甲○○乘坐庚○○所駕
    駛之車牌號碼8263-XA 號自用小客車離去，庚○○即駕車四
    處兜繞，並將甲○○載回雲林縣二崙鄉○○村○○路15之2
    號租屋處，丙○○等人則一路在後跟隨，甲○○則於翌日（
    即94年11月30日）凌晨1 時許，接獲戊○○以搭配門號0000
    000000號行動電話傳送簡訊予甲○○持用搭配門號00000000
    00號之行動電話，指示甲○○開啟庚○○上開租屋處大門，
    甲○○遂依指示趁庚○○沐浴之際，將大門鎖開啟，乙○○
    、丙○○則於同日凌晨1 時20分許，均蒙面並各持1 支不明
    而類似手槍之物（未扣案，無積極證據足資證明具有殺傷力
    或足供兇器使用）進入庚○○上開租屋處，由乙○○持槍抵
    住庚○○頭部，丙○○復以毛巾蒙住庚○○頭、臉部，以手
    銬、膠帶綑綁庚○○，丙○○等人搜尋不著財物，遂喚原在
    外把風之戊○○進入，甲○○則在旁觀看，而共同以上開方
    式至使庚○○不能抗拒，而取走庚○○所有置放在屋內之現
    金新臺幣（下同）8 千元、信用卡4 張、金融卡3 張、現金
    卡5 張、金戒指1 只（重約3 錢）及海洛因1 包（重約1. 8
    公克），並由戊○○、丙○○將庚○○所有之車牌號碼8263
    -XA 號自用小客車駛離，甲○○則搭乘乙○○駕駛之自小客
    車離開。嗣於94年11月30日凌晨2 時45分許，經庚○○報警
    後，始循線查悉上情。
二、案經庚○○訴由雲林縣警察局西螺分局報告臺灣雲林地方法
    院檢察署檢察官偵查起訴。
    理  由
壹、程序部分（認據能力之認定）：
一、按被告以外之人於審判外之陳述雖不符刑事訴訟法第159 條
    之1 至之4 等4 條之規定，而經當事人於審判程序同意作為
    證據，法院審酌該言詞陳述或書面陳述作成時之情況，認為
    適當者，亦得為證據，刑事訴訟法第159 條之5 第1 項定有
    明文。
二、經查，被告、辯護人及檢察官就本院所引用卷內被告以外之
    人於審判外之陳述，於審判程序均同意作為證據，本院復審
    酌上開文書、陳述作成時，較無人情施壓或干擾之情形，以
    之作為證據亦屬適當，是上開文書、陳述均具有證據能力。
貳、實體部分：
一、本院之判斷：
  (一)上揭犯罪事實，業據被告丙○○於本院審理時坦承不諱（見
    本院卷第131 頁），核與證人庚○○於本院證稱：當時我洗
    澡出來，在房間床上擦藥，平常我都有鎖門，轉頭突然3 個
    人出現，將我銬上手銬、黏上膠帶，用床上的圍巾包住我的
    臉，有人拿銀色、冰冷的東西抵住我的頭，他們拿走我的現
    金、信用卡、現金卡及金飾，還將我的車開走（見本院95年
    度訴字第378 號卷第158 頁、第159 頁反面）相符，參酌同
    案被告乙○○、甲○○、戊○○於本院審理時均供承：案發
    前1 日，乙○○、戊○○及甲○○在斗六圓環旁某民宅內，
    共同商議如何強盜庚○○之海洛因事宜，當日先由甲○○約
    庚○○去「來來汽車旅館」，乙○○開車載丙○○、戊○○
    及甲○○過去，後來庚○○不願意進入汽車旅館，就將甲○○載回租屋處，乙○○開車在後跟隨，戊○○傳簡訊指示甲○○開門，一開始由乙○○、丙○○先進去，戊○○在外看
    門，乙○○有拿出1 支黑色的東西，丙○○以毛巾罩住庚○○頭部，再將庚○○銬上手銬、黏上膠帶，戊○○始進入搜
    尋財物，並拿走庚○○所有之現金、現金卡、金飾及海洛因
    等物，最後丙○○、戊○○將庚○○的自小客車開走，乙○○開車載甲○○離開等語一致（見本院95年度訴字第378 號
    卷第146-147 頁、第153-154 頁），並有庚○○出具領回遭
    被告等人取得之車牌號碼8263-XA 號自用自小客車1 部、信
    用卡4 張、金融卡2 張、現金卡5 張之贓物認領保管單1 紙
    、雲林縣警察局車輛遺失（尋獲）電腦輸入單2 紙在卷可憑
    （見警卷第20-24 頁），足認被告上開自白與事實相符，堪
    可採為認定罪犯罪事實之依據。
  (二)庚○○於警詢及本院審理時固均否認遭被告等人取得之財物
    中，尚包含毒品海洛因1 包。然而同案被告乙○○、戊○○
    均一致供稱，當日確實有人取走1 包海洛因，毛重約1.8 公
    克等語明確（見95年度偵字第1184號卷第33頁、第47頁、本
    院95年度訴字第378 號卷），本院認戊○○能精確供出所取
    得之海洛因數量，反之，持有毒品乃犯罪行為，期待庚○○
    承認犯罪之可能性不高，是乙○○、戊○○一致為不利己之
    供述，顯較可信；參酌庚○○為甲○○之義父，業據庚○○
    、甲○○於本院證述相符，2 人關係密切，甲○○對庚○○
    當日是否持有毒品，應知之甚稔，而乙○○、戊○○、甲○○本即覬覦庚○○所持有之海洛因，始謀意共同強盜犯行，
    業經本院認定如前。據此，倘庚○○於案發當日未持有毒品
    ，以其等事前已嚴密測劃強盜行為一情觀之，甲○○應會事
    先知會乙○○等人而臨時更改行程，否則將徒勞無功，應認
    被告丙○○等人當日確實自庚○○處，強盜取得海洛因1 包
    （毛重約1.8 公克）無訛。
  (三)綜上所述，本案事證明確，被告結夥三人以上、於夜間侵入
    住宅強盜犯行，應堪認定。
二、論罪科刑之理由：
  (一)按刑法上所所稱結夥三人，係指實施中共犯確有三人者而言
    （最高法院23年上字第2752號判例意旨參照）。又刑法第32
    1 條第1 項第1 款之夜間侵入住宅竊盜罪，其所謂「住宅」
    ，乃指人類日常居住之場所而言，公寓亦屬之（最高法院76
    年臺上字第2972判例意旨參照）。另強盜於行劫時，綑縛事
    主，即係實施強暴脅迫，應包括於強盜行為以內，不另成立
    妨害自由罪（最高法院24年上字第4407號判例意旨參照）。
  (二)查被告與乙○○、戊○○、甲○○共同基於犯強盜罪之故意
    ，事前謀議，由甲○○為內應，約庚○○見面，掌握庚○○
    動向，在未得庚○○許可之下，將庚○○租處大門打開，使
    被告及乙○○、戊○○等人得於94年11月30日凌晨1 時20分
    許之夜間，侵入庚○○住處，由乙○○持類似手搶之不明物
    體抵住庚○○頭部，復將庚○○以手銬、膠帶綑綁，至使庚○○不能抗拒，而取走庚○○之財物，核被告之所為，係犯
    刑法第328 條第1 項之強盜罪，而有同法第321 條第1 項第
    1 、4 款之情形，應依同法第330 條第1 項之結夥三人以上
    、於夜間侵入住宅強盜罪論處。公訴意旨雖漏未論列被告係
    於夜間侵入住宅強盜，尚有未洽，然此僅為加重條件之增減
    ，屬單純一罪而毋庸變更起訴法條，應予敘明。
  (三)被告於強盜時，以不詳類似手槍之物及手銬、膠帶綑綁庚○○，而控制其行動自由，此一強暴行為係強盜罪之手段，應
    包括於強盜行為以內，不另論妨害自由罪。
  (四)按行為人於犯罪行為完成後，為確保或利用前行為所得之不
    法利益，而不再另行破壞新法益之行為，該行為即學說上所
    謂之不罰後行為（或稱與罰後行為），換言之，倘後來實施
    之行為，可認當然包括於原來所實施之構成要件行為，為原
    來所實施之行為所預定時，則不應再成立另一犯罪。查被告
    與乙○○、戊○○、甲○○等人雖持有第一級毒品海洛因，
    惟係其等加重強盜罪得財後之當然結果，依前開說明，應屬
    不罰後行為，自不能再論以持有第一級毒品罪，併此敘明。
  (五)被告與乙○○持以犯本案所用之類似手槍物品2 支，因未扣
    案，亦無其他積極證據足資證明該物具有殺傷力，或其型式
    、材質，客觀上是否對於人之生命、身體安全構成危害性而
    足供兇器使用，不構成攜帶兇器之加重條件，亦附此敘明。
  (六)被告與乙○○、戊○○、甲○○間，就上開犯行，有犯意之
    聯絡及行為之分擔，為共同正犯。而被告行為時之刑法第28
    條規定：「二人以上共同實施犯罪之行為者，皆為正犯」，
    經修正為：「二人以上共同實行犯罪之行為者，皆為正犯」
    。其立法理由略以：「修正共同正犯之參與類型，確定在『
    實行』概念下之共同參與行為，始成立共同正犯，為杜爭議
    ，爰將『實施』一語，修正為『實行』」，即修法乃在確定
    正犯概念，杜絕爭議，故本案修正前後對被告而言，其與乙○○、戊○○、甲○○均為共犯，自不生比較新舊法問題，
    應予適用修正後刑法第28條規定。
  (七)本院審酌被告與乙○○、戊○○、甲○○等人事前謀議強盜
    ，並持類似手槍之不明物體抵住庚○○頭部，以手銬、膠帶
    等物綑綁被害人，使庚○○不能抗拒，強取他人財物，對被
    害人身心影響鉅大，並危害社會共同生活秩序，造成社會上
    人心不安、恐懼，惡性非輕，惟念其犯後於本院審理時已坦
    承犯行，尚能知錯，及被害人損失之財物大部分業經領回等
    一切情狀，量處如主文所示之刑；又結夥三人以上強盜，已
    含有共同犯罪之意，主文不另諭知「共同」，併此敘明。
三、沒收部分：
  (一)被告與乙○○持以強盜庚○○之2 支類似手槍之物，並未扣
    案，且無積極證據證明係屬槍砲彈藥刀械管制條例規定之槍
    枝或刀械而認係違禁物，且其樣式又均未能特定，為免日後
    執行之困難，均不予宣告沒收之。
  (二)被告與乙○○持以犯本案之手銬，雖為被告乙○○所有，然
    被告等人離開庚○○租屋處時，仍銬在庚○○手上，係經報
    案後始由警取下，業據庚○○證述在卷，而該副手銬並未扣
    案，無證據證明現尚存在；而扣案之手銬，係乙○○於案發
    後即95年2 月25日，為警另在雲林縣斗六市○○路○ 段221
    號3 樓之7 某友人住處查獲，顯與本案無關；至被告等人用
    以蒙住庚○○頭、臉部之毛巾，乃庚○○所有，亦據庚○○
    證述明確（見本院95年度訴字第378 號卷第158 頁），綑綁
    庚○○之膠帶亦為案發現場之物，均非被告及共犯所有，爰
    均不為沒收之諭知。
據上論斷，依刑事訴訟法第299 條第1 項，刑法第28條、第330
條第1 項，判決如主文。
本案經檢察官己○○到庭執行職務。
中    華    民    國    97    年    4     月    30    日
                  刑事第四庭  審判長法  官  吳福森
                                    法  官  李淑惠
                                    法  官  曾鴻文
以上正本證明與原本無異。
如不服本判決，應於判決收受後10日內，向本院提出上訴狀（須
附繕本）。
                                    書記官  顏錦清
中    華    民    國    97    年    4     月    30    日
附錄本案論罪科刑法條全文：
中華民國刑法第330條第1項
犯強盜罪而有第321 條第1 項各款情形之一者，處7 年以上有期
徒刑。


司法院資訊處製作；財團法人民間司法改革基金會備份。
